【裁判字號】    90,上訴,211
【裁判日期】    901003
【裁判案由】    偽造文書等
【裁判全文】
臺灣高等法院花蓮分院刑事判決                      九十年度上訴字第二一一號
    上訴人即被告  甲○○
右上訴人即被告因偽造文書等案件，不服臺灣花蓮地方法院九十年度訴字第一○三號
中華民國九十年六月二十六日第一審判決（起訴案號：臺灣花蓮地方法院檢察署九十
年度偵字第六三三號)，提起上訴，本院判決如左：
    主  文
原判決撤銷。
甲○○連續行使偽造私文書，足以生損害於他人，累犯，處有期徒刑壹年貳月。「富
邦銀行ＤＩＹ信用卡申請書」（四張）上偽造之「己○○」、「丁○○」、「乙○○
」、「戊○○」署押各壹枚及「富邦銀行Ｍｉｆｆｙ信用卡申請書」（一張）上偽造
之「丙○○」署押壹枚，及附件所示之消費商店（中國國際商業銀行除外）簽帳單上
所偽造之「己○○」署押貳拾參枚、「丁○○」壹拾參枚、「乙○○」壹拾參枚、「
戊○○」陸枚、「丙○○」壹拾貳枚，均沒收。
    事  實
一甲○○前曾因妨害自由案件，經臺灣花蓮地方法院判處有期徒刑三月，於八十二年
  十二月十日執行完畢，猶不知悔改，復基於概括犯意，於下列時間、地點藉機影印
  他人身分證，再假冒該他人名義，偽造「富邦銀行ＤＩＹ信用卡申請書」（或「富
  邦銀行Ｍｉｆｆｙ信用卡申請書」）並向富邦商業銀行股份有限公司（以下簡稱富
  邦銀行）行使申請信用卡，致富邦銀行陷於錯誤，因而交付信用卡共五張：
  (一)於八十七年九月初任職於台灣省政府交通處東部鐵路改善工程局（下簡稱東改局
    ）花蓮玉里號誌二隊電務段擔任臨時工期間（於八十七年十二月間遭停職），在
    辦公室內，趁同事己○○委其影印身份證之機會，擅自影印己○○身份證一份留
    供己用，嗣後即在花蓮縣花蓮市○○街四二號住處於「富邦銀行ＤＩＹ信用卡申
    請書」偽填己○○之年籍等資料，並偽造己○○署押於上開申請書後，附上己○○之身分證影本，向富邦銀行申辦信用卡，致富邦銀行陷於錯誤而交付信用卡一
    張（卡號：0000000000000000）。
  (二)於八十七年十月二十日及八十八年一月五日，以其先前在花蓮市○○街某不詳乒
    乓球俱樂部內所取得丁○○、乙○○為申辦區運選拔賽時交付之身份證影印本各
    一份，再以前揭同一之方法，向富邦銀行詐得信用卡二張（丁○○卡號：000
    0000000000000、乙○○卡號：000000000000000
    0）。
  (三)於八十八年一月間，以介紹東改局工作為由，向戊○○取得身份證後影印留存，
    嗣於同年一月二十二日，在上開住處，以前揭方式偽造信用卡申請書後，以同一
    方法又向富邦銀行詐得信用卡一張（卡號：0000000000000000
    ）。
  (四)於八十八年三月二十五日，以其妻舅丙○○先前委其妻購物時所留存之身分證影
    本一張，以前述相同之方法（申請書之名稱為「富邦銀行Ｍｉｆｆｙ信用卡申請
    書」），向富邦銀行詐取信用卡一張（卡號：000000000000000
    0）。
二甲○○於詐得上開信用卡五張後，則於原判決附件所示之時間、地點，在信用卡簽
  帳單上偽造己○○、丁○○、乙○○、戊○○、丙○○之署押，予以刷卡消費，致
  各該特約商店陷於錯誤而交付甲○○所購買之物品或借貸現金，或提供住宿之利益
  ，合計新台幣（下同）四十八萬五千五百二十一元，足生損害於己○○、丁○○、
  乙○○、戊○○、丙○○、富邦銀行及各該特約商店。
三案經富邦銀行訴請臺灣花蓮地方法院檢察署檢察官偵查起訴。
    理  由
一右揭犯行業據被告甲○○於原審審理時坦白承認，且核與被害人己○○、丁○○、
  乙○○、戊○○及證人李志維、華慧德（富邦銀行職員）於原審審理時到庭所證述
  之情節大致相符，且有偽造之「富邦銀行ＤＩＹ信用卡申請書」六份影本、己○○
  、丁○○、乙○○、戊○○、丙○○身份證影本、富邦銀行連線作業系統中心信用
  卡作業系統信用卡消費概況查詢十二份、簽帳單影本共六十七份附卷可資佐證。被
  告犯罪事證極為明確，其犯行已經足堪認定。
二核被告甲○○偽造「富邦銀行ＤＩＹ信用卡申請書」（或「富邦銀行Ｍｉｆｆｙ信
  用卡申請書」）後，復持以向富邦銀行行使而詐得信用卡五張，核其所為，係犯刑
  法第二百十六條、第二百十條之行使偽造私文書罪、第三百三十九條第一項之詐欺
  取財罪。嗣後被告持該五張信用卡消費，並於如附件之消費商店簽單上偽簽己○○
  等五人之署押，因該簽帳單具有收據之性質，故屬偽造私文書之行為。又被告實施
  詐術之對象為各特約商店，被告主觀上所欲詐得者為現實之財物，並非發卡銀行之
  墊款利益，被告實際取得者，亦係現實之財物，而非利益，是被告持前揭偽造之簽
  單向特約商店行使購物或借款，係犯同法第二百十六條、第二百十條行使偽造私文
  書罪及第三百三十九條第一項之詐欺取財罪。至於原判決附件所示被告以同一方法
  在飯店消費，該飯店因而提供住宿之利益部分，被告係犯同法第三百三十九條第二
  項之詐欺得利罪（此部分起訴法條尚有未洽，應予變更）。被告偽造「富邦銀行Ｄ
  ＩＹ信用卡申請書」（或「富邦銀行Ｍｉｆｆｙ信用卡申請書」）、簽帳單後，進
  而行使，偽造私文書之低度行為為行使之高度行為所吸收，不另論罪。被告於各信
  用卡申請書及簽帳單上偽造署押，分別為偽造信用卡申請書及簽帳單等私文書之部
  分行為，亦不另論罪。被告先後多次行使偽造私文書、詐欺取財及詐欺得利之犯行
  ，均時間緊接，所犯罪名相同，顯係基於概括犯意反覆為之，為連續犯，均應分別
  論以一罪。被告所犯行使偽造文書、詐欺取財與詐欺得利罪間，有方法、結果之牽
  連關係，應從一較重之行使偽造私文書罪論處。又查，被告曾犯有事實欄所載之犯
  罪科刑執行情形，此有台灣花蓮地方法院檢察署刑案資料查註紀錄表一份在卷可查
  ，其受有期徒刑執行完畢後，五年以內再犯有期徒刑以上之本罪，為累犯，應依法
  遞加重其刑。原審予以論罪科刑，固非無見。惟查，被告以偽造署押之方法向各特
  約商店詐購物品或借款，係犯刑法第三百三十九條第一項之詐欺取財罪，原審以同
  條第二項之詐欺得利罪名論科，尚有未洽，被告上訴意旨否認犯罪，雖無理由，但
  原判決既有可議，本院仍應予以撤銷改判。爰審酌被告甫於八十六年十月二十二日
  經臺灣花蓮地方法院依偽造文書罪判處有期徒刑一年二月後，仍不知悔悟，再續犯
  本案，惡性不輕等一切情狀，量處如主文所示之刑。被告於「富邦銀行ＤＩＹ信用
  卡申請書」上偽造之己○○、丁○○、乙○○、戊○○、丙○○署押各一枚及被告
  於判決附件所示各次交易所簽發之簽帳單上（中國國際商業銀行部分因屬被告以信
  用卡借貸現金部分，並無簽帳單，故該部分除外）所偽造之己○○之署押二十三枚
  、丁○○十三枚、乙○○十三枚、戊○○六枚、丙○○十二枚，應依刑法第二百十
  九條規定沒收。又被告因犯罪所得信用卡五張並未扣案，被告亦陳明已經於八十八
  年五月間丟棄，爰不予宣告沒收。至上述偽造之申請表五張、簽帳單共六十七張，
  因已繳回予富邦銀行留存，均不屬於被告所有，依法毋庸為沒收之諭知，併此敘明
  。
三被告經合法傳喚，無正當之理由不到庭，爰不待其陳述，逕行判決。
據上論斷，應依刑事訴訟法第三百七十一條、第三百六十九條第一項前段、第三百六
十四條、第二百九十九條第一項前段、第三百條，刑法第五十六條、第二百十六條、
第二百十條、第三百三十九條第一項、第二項、第五十五條、第四十七條、第二百十
九條、罰金罰鍰提高標準條例第一條前段，判決如主文。
本案經檢察官李土城到庭執行職務。
中      華      民      國    九十      年      十      月      三      日
                                    審判長法官  謝  志  揚
                                          法官  蔣  有  木
                                          法官  何  方  興
右正本證明與原本無異。
如不服本判決，應於判決送達後十日內向本院提出上訴狀。其未敘述理由者，並應於
提出上訴狀後十日內向本院補提理由狀(均須附繕本)。
                                        書記官  劉  妙  娘
中      華      民      國    九十      年      十      月      三      日


司法院資訊處製作；財團法人民間司法改革基金會備份。
